【裁判字號】    98,家續,1
【裁判日期】    981216
【裁判案由】    繼續審判
【裁判全文】
臺灣花蓮地方法院民事判決               98年度家續字第1號
被告即請求人 乙○○
被告即請求人 甲○○
被告即請求人 丁○○
被告即請求人 戊○○
原        告  丙○○
上列當事人間因分割遺產事件，於和解成立後，被告即請求人乙○○請求繼續審判，本院不經言詞辯論，判決如下：
    主    文
請求駁回。
訴訟費用由被告即請求人乙○○負擔。
    理    由
一、按訴訟標的對於共同訴訟之各人必須合一確定者，適用下列
    各款之規定：一、共同訴訟人中一人之行為有利益於共同訴
    訟人者，其效力及於全體；不利益者，對於全體不生效力。
    民事訴法第56條第1項第1款定有明文。又按分割遺產之訴，
    其訴訟標的對於共同訴訟之各人必須合一確定，有最高法院
    33年上字第1814號民事判例足參。次按再審之訴在實質上為
    前訴訟程序之再開及續行。因之，前訴訟程序之訴訟標的，
    對於共同訴訟之各人必須合一確定者，其共同訴訟人中之一
    人提起再審之訴，效力應及於其他共同訴訟人全體，受理再
    審之訴之法院應列全體共同訴訟人為再審原告予以裁判。最
    高法院87年度台上字第422號民事判決意旨可參。又以繼續
    審判之請求，如經受訴法院認有繼續審判之理由後，則為原
    訴訟程序之續行，並非新程序之開始，其性質類似再審之訴
    ，是故，民事訴訟法第380條3項規定繼續審判之請求準用再
    審之規定。從而，共同訴訟中之一人請求繼續審判，其效力
    及於其他共同訴訟人全體，法院應列全體共同訴訟人為請求
    人予以裁判。查請求人乙○○乃分割遺產事件共同被告之一
    ，雖其請求狀闕列他共同被告為請求人，惟其請求繼續審判
    之效力既及於他共同被告，則依上開說明，自應列他共同被
    告為請求人，合先敘明。
二、本件請求人請求繼續審判意旨略以：緣請求人乃為鈞院受理
    96年度家訴字第12號分割遺產事件之被告，因請求人於98
    年9月15日之言詞辯論期日不克到庭，出具委任狀委由原告
    丙○○代理訴訟行為，並代為和解，此有98年9月15日言詞
    辯期日之報到單及筆錄可證。惟原告丙○○上開訴訟代理行
    為，因違反民法第106條禁止自已代理規定，請求人拒絕承
    認，其於上開期日代理請求人之訴訟行為不生效力於本人，
    因該和解係無合法代理權之人所為，依法該訴訟行為不生效
    力；又和解筆錄第一點由法院顯低於客觀價值之行情拍賣出
    ，而由甲○○等人以該低價優先搶買承購，實質上嚴重損害
    其他共有人之權益，認其和解行為自有無效事由，爰依民事
    訴訟法第380條第2項之規定，惠准繼續審判云云。
三、按再審之訴顯無再審理由者，法院得不經言詞辯論，以判決
    駁回之，民事訴訟法第502條第2項定有明文。此項規定，依
    同法第380條第3項規定，於請求繼續審判之程序準用之，故
    繼續審判之請求，顯無理由者，法院亦得不經言詞辯論逕以
    判決駁回之。次按和解有無效或得撤銷之原因者，當事人得
    請求繼續審判，民事訴訟法第380條第2項定有明文。又按代
    理人非經本人之許諾，不得為本人與自己之法律行為。民法
    第106條前段固著有規定。依該條之文義解釋，如經本人之
    許諾，代理人即有合法代理權限，自得為本人與自已之和解
    行為，所為和解契約自非屬無效之行為。查本件請求人所出
    具予丙○○之委託書明定「鈞院96年度家訴字第12號事件，
    委任人茲委託受任人為代理人，就本事件有為一切訴訟行為
    之權並有民事訴訟法第70條第1項但書所及各行為及第2項之
    特別代理權，特提出委任書如上」，有該委託書附卷可稽，
    且本院98年10月12日期日時，請求人亦坦承其有委任丙○○
    參與和解，僅陳稱：但她誤解我的意思、我的想法等語，有
    該日言詞辯論筆錄1份附於本院96年家訴字第12號審理卷宗
    第四宗在卷，足見丙○○確經請求人之許諾，而於98年9 月
    15日與甲○○等人成立系爭和解，揆諸上開說明，尚難認系
    爭訴訟上和解因違反自已代理而有無效之情事。至請求人稱
    丙○○誤解其意思一事，與本件和解是否經其許諾為乃屬二
    事，請求人持丙○○誤解其意思而認系爭和解契約無效，顯
    對法律有所誤解，自不足採。是故本件請求人自不得據此主
    張系爭訴訟上和解違反自已代理而請求繼續審判。
四、又按和解有無效或得撤銷之原因者，當事人得請求繼續審判
    ，民事訴訟法第380條第2項定有明文。而所謂和解有得撤銷
    之原因者，係指該訴訟上之和解有民法上得撤銷之原因而言
    ，例如：（一）因被詐欺或被脅迫而為意思表示，成立和解
    者；（二）有民法第738條規定之撤銷事由，即１、和解所
    依據之文件，事後發見為偽造或變造，而和解當事人若知其
    為偽造或變造，即不為和解者；２、和解事件，經法院確定
    判決，而為當事人雙方或一方於和解當時所不知者；３、當
    事人之一方，對於他方當事人之資格或對於重要之爭點有錯
    誤，而為和解者。聲請人持和解筆錄第一點由法院顯低於客
    觀價值之行情拍賣出，而由甲○○等人以該低價優先搶買承
    購，實質上嚴重損害其他共有人之權益云云，縱認屬實，亦
    僅係動機錯誤，核非屬對他方當事人之資格或對於重要之爭
    點有錯誤之情，亦非屬和解有民法上得撤銷之原因，自不容
    請求人據此撤銷系爭和解契約並請求繼續審判。從而，請求
    人提出本件繼續審判之請求，與法不合，顯無理由，自應予
    駁回。
五、據上論結，本件請求為顯無理由，爰依民事訴訟法第380 條
    第3項、第502條第2項、第78條、第85條第1項後段規定判決
    如主文所示。
中    華    民    國    98    年    12    月    16    日
                  家事法庭      法  官  沈士亮
以上正本係照原本作成。
如對本判決上訴，須於判決送達後20日之不變期間內，向本院提
出上訴狀(應抄附繕本)。
中    華    民    國    98    年    12    月    23    日
                                書記官  陳景源


司法院資訊處製作；財團法人民間司法改革基金會備份。
